臺灣臺北地方法院民事判決
109年度訴字第8號
原      告  郭澧螢  
被      告  林惠茹  


            台新國際商業銀行股份有限公司


上一人
法定代理人  吳東亮  
訴訟代理人  鍾德暉  
            徐碩彬  
上列當事人間債務人異議之訴等事件，本院於民國110年11月26
日言詞辯論終結，判決如下：
    主  文
確認車牌號碼0000-00號自用小客車所有權屬於被告林惠茹所有
。
確認被告台新國際商業銀行股份有限公司就臺灣新北地方法院10
7年度司促字第33132號支付命令所載之債權，對原告不存在。
確認被告台新國際商業銀行股份有限公司與原告間就車牌號碼00
00-00號自用小客車所設定之新臺幣59萬元之動產抵押權（登記
機關：交通部公路總局，登記核准日期：民國106年11月13日）
不存在。
被告台新國際商業銀行股份有限公司不得持臺灣新北地方法院10
7年度司促字第33132號支付命令為執行名義，對原告聲請強制執
行。
訴訟費用由被告連帶負擔。
    事實及理由
壹、程序事項
一、按確認法律關係之訴，非原告有即受確認判決之法律上利益
    者，不得提起之，民事訴訟法第247條第1項前段定有明文。
    所謂即受確認判決之法律上利益，須因法律關係之存否不明
    確，致原告在私法上之地位有受侵害之危險，而此項危險得
    以對於被告之確認判決除去之者，始為存在（最高法院27年
　　上字第316號判例、52年台上字第12452號判例意旨參照）。
    經查，兩造就㈠車牌號碼0000-00號自用小客車（下稱系爭自
    小客車）所有權是否屬於被告林惠茹所有。㈡被告台新國際
    商業銀行股份有限公司（下稱台新銀行）就臺灣新北地方法
    院（下稱新北地院）107年度司促字第33132號支付命令（下
    稱系爭支付命令）所載之債權，對原告是否存在。㈢被告台
    新銀行與原告間就系爭自小客車所設定之新臺幣（下同）59
    萬元之動產抵押權（登記機關：交通部公路總局，登記核准
    日期：民國106年11月13日）是否存在。㈣被告台新銀行得否
    持系爭支付命令為執行名義，對原告聲請強制執行
　　，存有爭執，而是項爭執攸關原告會否遭被告台新銀行求償
    ，此法律上地位不安之狀態，既得以提起確認債權存否之訴
    除去，堪認原告提起本件訴訟，有即受確認判決之法律上利
    益，合先敘明。 
二、被告林惠茹經合法通知，未於言詞辯論期日到場，核無民事
    訴訟法第386條各款所列情形，爰依原告之聲請，由其一造
    辯論而為判決。
貳、實體事項
一、原告主張略以：
  ㈠被告林惠茹未經原告同意或授權，在原告不知情之情況下，
    冒用原告名義，購買系爭自小客車，並向監理單位登記原告
    為車主。嗣被告林惠茹冒用原告名義，於106年11月間，向
    被告台新銀行申辦貸款，並以系爭自小客車設定動產抵押權
    。被告林惠茹復冒用原告名義，將系爭自小客車出租第三人
    使用。惟因被告林惠茹未能繳清上開對被告台新銀行之貸款
    ，遭被告台新銀行向新北地院聲請系爭支付命令，且該車目
    前由他人使用，以致交通違規罰單及稅捐責任影響原告，有
    確認系爭車輛所有權歸屬之必要。
  ㈡參照最高法院71年台上字第3923號判決意旨，監理機關所為
    之過戶，屬行政上監理，不生物權移轉效力，系爭自小客車
    在原告不知情之情況下購買並占有使用，未經原告同意或授
    權，被告林惠茹逕自向監理機關登記，應認係被告林惠茹取
    得所有權。被告林惠茹冒用原告名義，向被告台新銀行申辦
    貸款，該貸款契約對原告自不生效力，該動產抵押權之設定
    亦同。
  ㈢並聲明：
  ⒈確認系爭自小客車之所有權屬於被告林惠茹所有。
  ⒉確認被告台新銀行就系爭支付命令所載之債權，對原告不
    存在。
  ⒊確認被告台新銀行與原告間就系爭自小客車所設定之59萬元
    之動產抵押權（登記機關：交通部公路總局，登記核准日期
    ：106年11月13日）不存在。
  ⒋被告台新銀行不得持系爭支付命令為執行名義，對原告聲請
    強制執行。
二、被告台新國際商業銀行股份有限公司則以：
　　被告與原告簽訂的汽車貸款約定書裡面有關簽章的部分，與
    原告在110年7月1日所提出的陳報狀之簽章相似，故系爭汽
    車貸款係原告申辦等語，資為抗辯。並聲明：原告之訴駁回
    。　　　　
三、被告林惠茹未於言詞辯論期日到場，亦未提出書狀作任何聲
    明或陳述。
四、本件不爭執事項如下（見本院卷第142頁）：
  ㈠被告林惠茹與原告郭澧螢原為夫妻。被告林惠茹以原告名義
    購買福特牌之車牌號碼0000-00 號自用小客車，並於民國10
    6 年11月間，持原告郭澧螢之國民身分證、健保卡等資料，
    向被告台新國際商業銀行股份有限公司申辦貸款新台幣59萬
    元。並就上開車輛設定動產抵押權。
  ㈡被告林惠茹因上開犯行涉犯刑法第339條第1項之詐欺取財及
    第210條、第216條之行使偽造私文書等罪，業經臺灣臺中地
    方檢察署檢察官於109年7月25日以109年度偵字第18493號提
    起公訴。　　
五、本件爭點如下（見本院卷第232-233頁）：
  ㈠原告請求確認系爭自小客車所有權屬於被告林惠茹所有，有
　  無理由？
  ㈡原告請求確認被告台新銀行就系爭支付命令所載之債權，對
　　原告不存在，有無理由？
  ㈢原告請求確認被告台新銀行與原告間就系爭自小客車所設定
　　之59萬元之動產抵押權（登記機關：交通部公路總局，登記
　　核准日期：106年11月13日）不存在，有無理由？
  ㈣原告請求被告台新銀行不得持系爭支付命令之執行名義對原
    告聲請強制執行，有無理由？　　　　
六、得心證之理由：
  ㈠原告請求確認系爭自小客車所有權屬於被告林惠茹所有，有
　  無理由？　
　⒈經查，本件原告主張被告林惠茹前與原告為夫妻關係，訴外
    人張俊傑、被告林惠茹與原告前同任職於正瀚興業股份有限
    公司。被告林惠茹向任職於遠信國際科技有限公司（下稱遠
    信公司）貸款部不知情之訴外人林冠諺聯繫，欲以購買系爭
    自小客車辦理汽車貸款之方式取得資金，然被告林惠茹因不
    符合貸款資格無法以本人名義貸款，被告林惠茹、張俊傑竟
    意圖為自己不法之所有，共同基於行使偽造私文書、詐欺及
    使公務員登載不實文書之犯意聯絡，未經原告之同意，而向
    林冠諺佯稱已取得原告之同意可以其名義辦理貸款，復由林
    冠諺轉介台新大安融資銀行審核並完成對保程序後，被告林
    惠茹即將所保管之原告國民身分證、健保卡寄送予林冠諺，
    由林冠諺將上開證件交予不知情之林杉杰即永勝中古車行，
    復由林杉杰委託不知情之廖宏仁辦理上開自用小客車之過戶
    事宜，廖宏仁於106年11月8日前往交通部公路總局臺中區監
    理所，廖宏仁使用自行刻印郭澧螢之印章，偽造文書後，持
    以向臺中區監理所承辦人員行使，而完成過戶登記，經承辦
    車籍登記之公務員形式審查後，將系爭自小客車由林杉杰過
    戶給原告之不實事項，登載於其職務上所掌電磁紀錄公文書
    上，足以生損害於原告及臺中區監理所對車籍管理之正確性
    。被告林惠茹、張俊傑於106年11月10日於臺中市○區○○街00
    0號前辦理上開車輛交接時，由張俊傑自稱為原告本人，冒
    用原告名義，接續偽造文書，再持以向林冠諺行使，表明係
    原告本人委由遠信公司代辦中古車買賣貸款業務、以27萬53
    97元之價格向遠信公司購買系爭自小客車，並將該車輛委由
    遠信公司出租予不知情之林欣宏，足以生損害於遠信公司及
    原告、林欣宏，並使台新大安融資銀行陷於錯誤，同意貸款
    39萬元。林冠諺並將扣除車價及相關稅費後之餘款11萬元交
    予被告林惠茹等情，原告業已提出系爭自小客車之動產抵押
    設定查詢資料、系爭支付命令、系爭自小客車交通違規查詢
    紀錄及稅單等件影本為證（見本院卷第11-20頁），並有臺
    灣臺中地方法院109年度訴字第2137號刑事判決影本1紙在卷
    足稽（見本院卷第185-194頁），原告此部分事實主張洵屬
    有據，且為被告所不爭執，足可採信。
　⒉系爭自小客車在原告不知情之情況下由被告林惠茹購買並占
    有使用，未經原告同意或授權，被告林惠茹逕自向監理機關
    登記，應認係被告林惠茹取得所有權。故原告請求確認系爭
    自小客車所有權屬於被告林惠茹所有，為有理由，應予准許
    。
　㈡原告請求確認被告台新銀行就系爭支付命令所載之債權，對
　　原告不存在，有無理由？　　
　　承前所述，被告林惠茹係冒用原告名義，向被告台新銀行申
    辦貸款，該貸款契約對原告自不生效力。故原告請求確認被
    告台新銀行就系爭支付命令所載之債權，對原告不存在，為
    有理由，應予准許。
　㈢原告請求確認被告台新銀行與原告間就系爭自小客車所設定
　　之59萬元之動產抵押權（登記機關：交通部公路總局，登記
　　核准日期：106年11月13日）不存在，有無理由？　　
　　承前所述，被告林惠茹係冒用原告名義，向被告台新銀行申
    辦貸款，該貸款契約對原告自不生效力，且設定之動產抵押
    權亦無效。故原告請求確認被告台新銀行與原告間就系爭自
    小客車所設定之59萬元之動產抵押權（登記機關：交通部公
    路總局，登記核准日期：106年11月13日）不存在，為有理
    由，應予准許。
　㈣原告請求被告台新銀行不得持系爭支付命令之執行名義對原
    告聲請強制執行，有無理由？　　　
　　承前所述，被告林惠茹係冒用原告名義，向被告台新銀行申
    辦貸款，該貸款契約對原告自不生效力，且設定之動產抵押
    權亦無效。故原告請求被告台新銀行不得持系爭支付命令之
    執行名義對原告聲請強制執行，為有理由，應予准許。　  
七、綜上，原告請求：㈠確認系爭自小客車所有權屬於被告林惠
    茹所有。㈡確認被告台新銀行就系爭支付命令所載之債權，
    對原告不存在。㈢確認被告台新銀行與原告間就系爭自小客
    車所設定之59萬元之動產抵押權（登記機關：交通部公路總
　　局，登記核准日期：106年11月13日）不存在。㈣被告台新
　　銀行不得持系爭支付命令之執行名義對原告聲請強制執行，
　　，均有理由，應予准許。
八、據上論結：原告之訴為有理由，依民事訴訟法第385條第1項
    前段、第78條，判決如主文。
中　　華　　民　　國　　110 　年　　11　　月　　30　　日
                  民事第二庭    法　官　陳雅瑩
以上正本係照原本作成。
如對本判決上訴，須於判決送達後20日內向本院提出上訴狀。如
委任律師提起上訴者，應一併繳納上訴審裁判費。
中　　華　　民　　國　　110 　年　　11　　月　　30　　日
                                書記官　鄭以忻